臺灣臺北地方法院刑事判決　　　　　　 100年度易字第2468號
公　訴　人　臺灣臺北地方法院檢察署檢察官
被　　　告　張義重
　　　　　　張天來
上列被告因傷害案件，經檢察官提起公訴（一○○年度偵字第一
○二八七號），本院判決如下：
    主  文
張義重傷害人之身體，處拘役肆拾伍日，如易科罰金，以新臺幣
壹仟元折算壹日。
張天來傷害人之身體，處拘役肆拾日，如易科罰金，以新臺幣壹
仟元折算壹日。
    事  實
一、張義重與張天來於民國一○○年四月六日下午二時三十分許
    ，在臺北巿文山區○○路○段二十九之二號旁之樟樹步道，
    因山溝涵管之使用問題發生爭執。嗣張天來於同日下午二時
    三十五分許返回臺北巿文山區○○路○段三十四巷三十一號
    住處時，又在住處外遇張義重，二人竟分別基於傷害之故意
    ，徒手互相毆打，致張天來受有左臉頰及下背部鈍傷、腦震
    盪之傷害，張義重則受有右眼上鈍傷合併擦傷、兩眼眉上緣
    擦傷及左耳後方挫傷之傷害。
二、案經張義重、張天來分別訴由臺北巿政府警察局文山第一分
    局移送臺灣臺北地方法院檢察署檢察官偵查起訴。
    理  由
壹、程序方面：
    按被告以外之人於審判外之言詞或書面陳述，除法律有規定
    者外，不得作為證據；又被告以外之人於審判外之陳述，雖
    不符合同法第一百五十九條之一至第一百五十九條之四之規
    定，但經當事人於審判程序同意作為證據，法院審酌該言詞
    陳述或書面陳述作成時之情況，認為適當者，亦得為證據；
    又當事人、代理人或辯護人於法院調查證據時，知有第一百
    五十九條第一項不得為證據之情形，而未於言詞辯論終結前
    聲明異議者，視為有前項之同意，刑事訴訟法第一百五十九
    條第一項及第一百五十九條之五分別定有明文。查本判決下
    列所引用之各項證據方法之證據能力，當事人於本院準備程
    序及審判期日中均未予爭執，且迄至言詞辯論終結前亦未再
    聲明異議，本院審酌該等言詞陳述及書面陳述作成時之情況
    ，並無不宜作為證據之情事，依刑事訴訟法第一百五十九條
    之五之規定，自得作為證據，合先敘明。
貳、實體方面：
一、證據之認定：
    訊據被告張義重、張天來均矢口否認有何傷害犯行，被告張
    義重辯稱：伊雖有與被告張天來相互拉扯，並致被告張天來
    受有左臉頰及下背部鈍傷、腦震盪之傷害，但伊之行為屬正
    當防衛云云；被告張天來則辯稱：本案係被告張義重毆打伊
    ，伊遭被告張義重打倒在地後，並無反擊被告張義重之能力
    ，伊不知悉被告張義重為何受傷云云。惟查：
  (一)被告張義重部分：
    告訴人即被告張天來於案發時地受有如犯罪事實所載之傷害
    ，該傷勢確係被告張義重所為，業據被告張天來於警詢及偵
    查時指述甚詳，且為被告張義重所是認（本院卷第三六頁背
    面、四十、四一頁參照），並有被告張天來於案發當日至臺
    北市立萬芳醫院就診之甲種診斷證明書一紙在卷可稽（偵字
    一○二八七號卷第十一頁參照），且該傷勢與被告張天來於
    警詢及偵查時證述受傷之情節均大致相符，若非其親身經歷
    ，何能清楚陳述相關言詞。再被告張天來與張義重間本無嫌
    隙，被告張天來應無誣告之理。又被告張天來既係在遭受攻
    擊後，旋即前往醫院就診，顯無捏造傷勢之可能。又參諸證
    人即被告張天來弟媳張劉金治於偵查及本院審理時具結證稱
    ：伊於案發當日在被告張天來住所外，看到被告張天來在地
    上，有受傷之情形，被告張義重站在被告張天來旁邊，現場
    僅有被告二人，伊有詢問被告張義重為何要打被告張天來，
    被告張義重回答因為被告張天來罵他等語（偵字一○二八七
    號卷第三四頁、本院卷第三八頁參照），是依案發現場僅被
    告二人在場，而被告張天來於證人張劉金治出門察看時有受
    傷之情，且被告張義重對於證人張劉金治詢問為何打傷被告
    張天來一事，既未否認，復回以因為被告張天來罵伊等情以
    觀，足認被告張義重確有傷害被告張天來之行為。綜上，被
    告張義重確實有於上開時地，出手傷害被告張天來，致被告
    張天來受有上述傷害之行為，至為明確。
  (二)被告張天來部分：
  1.告訴人即被告張義重於案發時地受有如犯罪事實所載之傷害
    ，且該傷勢確係被告張天來所為，業據被告張義重於警詢及
    偵查時指述甚詳，並有被告張義重於案發當日至臺北市立萬
    芳醫院就診之甲種診斷證明書一紙在卷可稽（偵字一○二八
    七號卷第十二頁參照），且該傷勢與被告張重義於警詢及偵
    查時證述受傷之情節均大致相符，若非其親身經歷，何能清
    楚陳述相關言詞。再被告張義重與張天來間本無嫌隙，被告
    張義重應無誣告之理，又被告張義重既係在遭受攻擊後，旋
    即前往醫院就診，顯無捏造傷勢之可能。
  2.又徵諸被告張天來於警詢、偵查、本院審理時及一○○年五
    月二十四日、一○○年十月三日、一○○年十一月十四日以
    書狀供稱：伊於案發前與被告張義重在臺北市文山區○○○
    ○道，因該步道旁之涵管使用問題發生爭執，伊騎車回家後
    ，在家門口遭被告張義重傷害而倒地，伊有抱住、拉住被告
    張義重的腳，被告張義重因重心不穩而跌倒在地，伊除必要
    正當防衛外，並未加以報復性反擊等語（偵字一○二八七號
    卷第六、三二、四十頁，本院卷第十四、三三、三六頁背面
    、三七頁參照），是被告張天來於案發前與被告張義重間已
    有口角，又於案發時與被告張義重發生肢體衝突，被告張天
    來顯有傷害被告張義重之動機。且被告張義重於警詢及偵查
    時指述：被告張天來係以拳頭攻擊伊之眼睛、左後頸部等語
    （偵字一○二八七號卷第四頁背面、三二頁參照），其就遭
    被告張天來傷害之方式及位置之證述前後一致，並無相互矛
    盾之處，復與被告張義重所提出之前開甲種診斷證明書上所
    載「右眼上鈍傷合併擦傷、兩眼眉上緣擦傷及左耳後方挫傷
    」之傷害情狀相符，堪信為真實，應予採信。再參之證人張
    劉金治於偵查及本院審理時證述：伊親見案發現場僅有被告
    二人乙節（偵字一○二八七號卷第三五頁，本院卷第三八頁
    參照），則依被告張義重所受之傷害以觀，該傷害應係遭毆
    打所致，而案發時僅被告二人在場，被告張天來亦不否認有
    拉扯之情，綜合印證上開證據資料，依經驗法則，足認被告
    張義重受有之上開傷害，應係被告張天來所為無訛。被告張
    天來辯稱未傷害被告張義重云云，為事後卸責之詞，不足採
    信。
  (三)另按彼此互毆，必以一方初無傷人之行為，因排除對方不法
    之侵害而加以還擊，始得以正當防衛論。且衡之一般社會經
    驗法則，互毆係屬多數動作構成單純一罪而互為攻擊之傷害
    行為，縱令一方先行出手，而還擊一方在客觀上苟非單純僅
    對於現在不法之侵害為必要排除之反擊行為，因其本即有傷
    害之犯意存在，則對其互為攻擊之還手反擊行為，自無主張
    防衛權之餘地（最高法院八十三年度臺上字第四二九九號判
    決、八十四年度臺非字第二○八號判決意旨參照）。查被告
    二人於案發時地互相傷害等情，業經本院認定如上，被告二
    人雖均主張有正當防衛之情形，然被告二人之行為，既非單
    純僅對於現在不法之侵害為必要排除之反擊行為，揆諸前揭
    說明，均無主張防衛權之餘地。
  (四)末查被告張天來雖指訴被告張義重有以安全帽傷害伊云云，
    然為被告張義重堅詞否認，徵之被告張天來供稱：被告張義
    重係以安全帽從伊後方偷襲伊之頭部等語（本院卷第十三、
    三六頁背面參照），惟被告張天來既未目睹張義重出手，其
    指訴被告張義重係以安全帽傷害乙節，是否可採，已非無疑
    ，而證人張劉金治亦僅證述：伊聽到東西掉落地面之聲音後
    始出屋察看，伊看到安全帽掉落在地面等語（偵字一○二八
    七號卷第三五頁，本院卷第三六頁背面、三十七頁參照），
    尚難據此遽認被告張義重有持安全帽傷害被告張天來之情，
    此外復無其他證據足資認定被告張天來上開指訴為真，基於
    「罪疑利益歸於被告」之原則，應認被告張義重係以徒手方
    式傷害被告張天來，附此敘明。
  (五)綜上，被告二人上開所辯顯係卸責之詞，均不足採信，本案
    事證明確，被告二人犯行堪以認定，均應依法論科。
二、論罪科刑之法律理由：
    核被告二人所為，均係犯刑法第二百七十七條第一項之傷害
    罪。爰審酌被告二人間，因山溝涵管之使用糾紛而發生爭執
    ，被告二人不思以和平方法解決，竟以互毆方式傷害對方，
    致被告二人因而受有上開傷害，兼衡渠等犯罪動機、目的、
    手段，被告張天來於本案所受傷勢較被告張義重為重，及被
    告張義重犯後於本院審理時坦承部分犯行，被告張天來矢口
    否認全部犯行之犯後態度，被告二人迄未賠償對方損害等一
    切情狀，分別量處如主文所示之刑，並均諭知易科罰金之折
    算標準。
據上論斷，應依刑事訴訟法第二百九十九條第一項前段，刑法第
二百七十七條第一項、第四十一條第一項前段，刑法施行法第一
條之一第一項、第二項前段，判決如主文。
本案經檢察官林易萱到庭執行職務。
中    華    民    國   100    年    12    月    16    日
                  刑事第九庭    法  官  溫祖明
上正本證明與原本無異。
如不服本判決應於收受送達後10日內向本院提出上訴書狀，並應
敘述具體理由；其未敘述上訴理由者，應於上訴期間屆滿後20日
內向本院補提理由書（均須按他造當事人之人數附繕本）「切勿
逕送上級法院」。告訴人或被害人如對於本判決不服者，應具備
理由請求檢察官上訴，其上訴期間之計算係以檢察官收受判決正
本之日期為準。
                                書記官  李珮芳
中    華    民    國   100    年    12    月    16    日
附錄本判決論罪科刑法條全文：
中華民國刑法第277條
傷害人之身體或健康者，處3年以下有期徒刑、拘役或1千元以下
罰金。
犯前項之罪因而致人於死者，處無期徒刑或7年以上有期徒刑；
致重傷者，處3年以上10年以下有期徒刑。